臺灣高等法院刑事判決
109年度侵上更一字第20號
上  訴  人  
即  被  告  黃立超


選任辯護人  林詩元律師
上列上訴人即被告因妨害性自主等案件，不服臺灣桃園地方法院
107年度侵訴字第2號，中華民國108年2月20日第一審判決（起訴
案號：臺灣桃園地方檢察署106年度偵字第2494號），提起上訴
，本院判決後，經最高法院發回更審，本院判決如下：
    主  文
上訴駁回。
    事  實
一、乙○○於民國96年間至98年間，與代號0000000000（84年4月
    生，真實姓名年籍均詳卷，下稱甲女）之母（代號00000000
    00甲 ，真實姓名年籍均詳卷，下稱甲母）為交往關係之男
    女朋友，並知悉案發時，甲女仍係12歲以上未滿18歲之少年
    ，竟基於乘機猥褻之犯意，於97年9月至12月間某日晚間（
    即甲女就讀國中一年級上學期時），在甲女與甲母同住之桃
    園市桃園區北埔路之某套房內，利用與甲女同床就寢之機會
    ，認甲女應已熟睡而不知抗拒，自甲女後方徒手伸進其衣服
    內，撫摸甲女胸部及其外陰部，甲女雖因乙○○上開舉動而驚
    嚇甦醒，但因受到驚嚇而不敢出聲抵抗，乙○○遂以上開方式
    對甲女為猥褻行為1次得逞。
二、案經甲女、甲母訴由桃園市政府警察局婦幼警察隊報告臺灣
    桃園地方檢察署檢察官偵查起訴。
    理  由
壹、證據能力部分：
一、按被告以外之人於審判外之言詞或書面陳述，除法律有規定者外，不得作為證據，刑事訴訟法第159條第1項定有明文。證人甲女、甲母於警詢時之證述，乃被告以外之人於審判外之言詞陳述，亦無刑事訴訟法第159條之1至第159 之5所定傳聞例外之情形，依上開規定，並無證據能力。
二、再按測謊之鑑驗，係就受測人對相關事項之詢答，對應其神
    經、呼吸、血壓脈搏及皮膚電阻等反應而判斷，而測謊判斷
    之正確性，受到測試時受測者之生理、精神狀態、其個人對
    事理認知能力、測試時間距事發當時之久短、問題的適當性
    、控制的適當性、認知差異、測謊環境與硬體設施等諸多因
    素的影響。測謊之理論依據為犯罪嫌疑人說謊必係為逃避法
    律效果，恐為人發現遭受法律制裁，在面對法律後果時即感
    受到外在環境中之危險，因人類的本能而驅使其作出說謊之
    自衛模式，此一本能即生理上自主神經系統迅速釋放能量，
    致內分泌、呼吸、脈膊及血液循環加速，使之有能量應付危
    機，測謊技術即在將受測者回答各項問題時之生理反應變化
    ，使用測量儀器以曲線之方式加以記錄，藉曲線所呈現生理
    反應之大小，以受測者回答與案情相關的問題之生理反應與
    回答預設為情緒上中立問題的平靜反應作比較，而判斷受測
    者有無說謊。然而人之生理反應受外在影響因素甚多，諸如
    疾病、高度冷靜的自我抑制、激憤的情緒、受測以外其他事
    件的影響等，並不僅止於說謊一項，且與人格特質亦有相當
    之關連，亦不能排除刻意自我控制之可能性，是以縱使今日
    之測謊技術要求對受測者於施測前後均須進行會談，以避免
    其他因素之干擾，惟科學上仍不能證明此等干擾可因此而完
    全除去之，是以生理反應之變化與有無說謊之間，尚不能認
    為有絕對之因果關係。且按科學鑑識技術重在「再現性」，
    亦即一再的檢驗而仍可獲得相同之結果，如指紋、血型、去
    氧核糖核酸之比對，毒品、化學物質、物理性質之鑑驗等，
    均可達到此項要求，可在審判上得其確信，至於測謊原則上
    沒有再現性，蓋受測之對象為人，其生理、心理及情緒等狀
    態在不同的時間不可能完全相同，與前開指紋比對或毒品鑑
    驗之情形有異，加之人類有學習及避險之本能，一再的施測
    亦足使其因學習或環境及過程的熟悉而使其生理反應之變化
    有所不同，故雖測謊技術亦要求以再測法而以兩次以上之紀
    錄進行研判，然與現今其他於審判上公認可得接受之科學鑑
    識技術相較，尚難藉以獲得待證事實之確信，是測謊技術或
    可作為偵查之手段，以排除或指出偵查之方向，然在審判上
    尚無法單憑測謊即可作為認定有無犯罪事實之基礎（最高法
    院94年度台上字第1725號、106年度台上字第851號判決意旨
    可資參照）。是認測謊技術或可作為偵查之手段，以排除或
    指出偵查之方向，然至多在審判上亦僅能供參考，用以佐證
    或打擊被告辯稱可信與否之判斷，非能逕採為對被告有利、
    不利之實體犯罪事實認定。故原審依被告意願囑託內政部警
    政署刑事警察局對被告進行測謊，並經該局於107年7月9日
    以刑鑑字第1070500412號函附鑑定書回覆測謊鑑定之結果，
    惟參諸上開說明，以下未將上開測謊鑑定作為認定被告犯罪
    所憑之證據，僅係作為打擊被告辯稱之參考判斷，併予敘明
    。
三、至於其他被告以外之人於審判外陳述，當事人、辯護人對於
    本院作為得心證依據之均全部同意作為證據，本院審酌各項
    證據作成時之狀況，認為並無不可信或不適當之情事，依刑
    事訴訟法第159條之5第1項規定，均有證據能力。  
貳、實體部分
一、訊據被告固坦承與甲母曾經為男女朋友，惟否認有何對甲女
    乘機猥褻之犯行，辯稱：在97年時我沒有與甲女及甲母同住
    在桃園市桃園區北埔路之某套房，過夜的話，算是送甲母下
    班，有在那邊住過一兩夜，那是暫時休息，大概只有3小時
    左右，因為甲母3點下班，我送她回去，我6點就要上班，我
    那時是住新莊家裡，光來回我自己都沒有什麼時間，我也沒
    有在套房內趁她睡覺時徒手伸進其衣服內，撫摸甲女胸部及
    其外陰部等語。經查：
  ㈠甲女係84年4月生，有性侵害案件專用代號與真實姓名對照表
    在卷可稽（見桃園地檢106年度偵字第2494號卷彌封袋），
    是甲女於97年9月至12月案發時，值國中一年級上學期，係
    屬12歲以上未滿18歲之少年，而被告亦自承於96年至98年間
    曾與甲母交往，並知悉甲女斯時之學齡為國中生等節（見10
    6偵2494卷第2頁反面、第42頁至反面；原審侵訴卷第22頁反
    面），被告熟知甲女年齡一節，應堪認定。
  ㈡被告雖以前詞置辯，惟：
    ⒈證人甲女所述憑信性甚高：
　　　⑴甲女於偵訊時證稱：國中一年級開始有與被告住在一起
        ，有時他不在，一開始住在桃園夜市附近，套房內有1
        張床，案發時我應該是國中一年級上學期（13歲），被
        告睡在我跟媽媽中間，當時我們在睡覺，被告就將手伸
        過來，摸我的胸部、下體，有伸進衣服裡面撫摸我胸部
        跟下體，我是被摸醒的，被摸醒之後，我不敢反抗、不
        敢出聲。案發後，我有跟學校輔導老師講，老師問我要
        不要通知社工，社工再通知甲母，甲母有打電話問我。
        被告第一次摸我後我就有逃家，跑去朋友家睡，我沒有
        跟他講為什麼要逃家，一直到轉學之後我才都住家裡，
        社工通知甲母之後，甲母罵我，我就不回家了，當輔導
        老師告訴甲母時，她有問我，當時甲母還罵我亂說話，
        後來有一次我回家，甲母說被告稱他摸錯人等語（見10
        6偵2494卷第29至32頁）。
　　  ⑵於原審審理時證述：被告有在桃園市桃園區北埔路套房
        內過夜，該套房當時只有1張床，案發時被告睡中間，
        媽媽睡最外側，我靠牆睡，睡到一半時，被告手就伸過
        來摸我胸部，然後摸我下面，被告摸胸部時我就醒來，
        當時我沒有反抗。案發後，我先跟同學講，後來我猶豫
        幾天，才去跟輔導老師說，我只知道輔導老師有打電話
        通知社工。後來甲母有詢問我這件事情，問我為何要亂
        說話，我說我沒有亂說，印象中我那時候都沒有說話，
        我就走出去了，後來我回家時，甲母才跟我說被告稱他
        摸錯人了等語（見原審侵訴卷第70頁反面至第73頁）。
　　　⑶是比對證人甲女針對被告趁其夜間熟睡時，徒手撫摸其
        胸部、下體為猥褻行為等重要情節，於偵訊以迄原審審
        理時所為之證述，核屬一致，尚無實質矛盾或瑕疵可言
        ，亦未見任何抽象或誇大情節，倘非甲女親身經歷遭被
        告乘機猥褻，實難認其得以憑空杜撰此等細節。再審酌
        本案於97年間案發後，直到105年12月19日檢警機關調
        查偵辦期間，相隔將近10年，甲母與被告分手後，亦有
        與其他男性友人交往，而與被告亦已非交往中之男女朋
        友關係（詳下述），甲母、甲女與被告間實已無生活、
        經濟上之往來或交集，倘非被告曾於上揭時間觸摸甲女
        之胸部、外陰部，甲女實無任何動機及目的於本案發生
        將近10年後，再行刻意以此等事涉個人隱私之事設詞攀
        誣被告，在網路上發表上開文章，且對於上開案發經過
        指證被告歷歷，而非甲母其餘男性友人，以羅織與其或
        甲母生活已無交集之被告入罪之必要，足認甲女上開所
        為證述之憑信性甚高。辯護人以此質疑甲女上開報案之
        動機，實不足採。
    ⒉本案並有下列補強證據可資為證：
　　　妨害性自主案件，通常於加害人與被害人獨處之情況下發
      生，而性交或猥褻者，非必有傷害之結果，苟被害人未受
      傷害，即無生物跡證或診斷證明書可資提出；或雖有傷害
      ，但未驗傷，案發經年始查獲者，亦有證據提出之困難，
      自難期除被害人指訴外，有其他人證或物證等直接證據憑
      採，倘因證據僅有被害人指訴，而不論被害人證述已具有
      可信性，仍以無其他直接證據相佐，即認被害人證述薄弱
      而不可採，實嫌率斷。申言之，被害人證述如具可信性且
      無瑕疵可指，縱無其他直接證據，亦足資作為犯罪之積極
      證據。從而，判斷被害人證述是否可信且無瑕疵，即可探
      究案發後或查獲後，與被害人接觸之相關人員，其等證詞
      內容或係聽聞被害人陳述，然亦同時存在其等與被害人接
      觸互動之對話及感受，即屬本於個人實際經歷或經驗，所
      為證詞即得作為補強被害人證述之證據。查：
      ⑴證人甲母於偵詢時證稱：我們搬到龜山區林頂，甲女輔
        導老師有找過我，問我是不是有交男朋友，老師說甲女
        稱被告對她做一些猥褻動作，我有去質問被告，他說不
        可能，被告當時知道甲女是國中一年級，甲女對被告比
        較冷漠，被告跟我吵架時，會做比較偏激的舉動，例如
        我和甲女都很怕蟑螂，被告就會拿蟑螂嚇我們等語（見
        106偵2494卷第23至24頁）。
　　　⑵甲母於原審審理時則證述：被告來我家時認識甲女，當
        時甲女就讀國中，甲女住在位於桃園區套房之期間，被
        告常常來套房，我們三人有睡在同一張床過，通常我睡
        中間、甲女睡靠牆、被告睡靠外面，本案發生時，可能
        是我那天上晚班回來，我喝醉酒，我沒有印象我們三個
        人是怎麼睡的。甲女在國中時，輔導老師有來家裡詢問
        過1次，我也有到學校去，輔導老師跟我說被告有摸甲
        女這件事，因為我覺得被告不至於這樣，但是到後面交
        往期間，我發覺被告不是很正常的男孩子，我就帶著甲
        女連夜搬家。我有去問被告，被告說甲女說謊，被告一
        直否認，所以我就相信，後來我和被告相處，被告讓我
        覺得不舒服。甲女不會拿這種事情來開玩笑，剛開始認
        識被告時，我覺得他還算是正直的一個人，後來我認為
        不是，相處之後我覺得被告真的不是正直的人，我才相
        信甲女不會拿這種事情開玩笑。學校輔導老師找我去的
        時候，我跟被告說，被告說甲女說謊，這個時候是學校
        回來的時候，後來我跟被告及甲女三個人都在的時候，
        被告自己說他不小心摸錯人，甲女那時候就不講話，其
        實那時候我就已經在觀察被告，我當時對被告就有點半
        信半疑等語（見原審侵訴卷第95至97頁反面）。
　　　⑶綜觀甲母上開⑴、⑵證述之內容，並勾稽甲女前開所稱其
        於案發後，有告知學校輔導老師其遭被告乘機猥褻一事
        ，由學校輔導老師通知甲母，而甲母甫聽聞時，並不相
        信甲女所述，尚責怪甲女不應亂說話，導致甲女、甲母
        間互有嫌隙等情相符。倘非甲女確有遭被告乘機猥褻之
        事實，甲女何須在明知學校輔導老師會告知甲母之情狀
        下，仍向學校輔導老師求援，致己身反遭甲母不諒解之
        動機與必要，益徵甲女關於上開時、地遭被告乘機猥褻
        之證述內容，實屬信而有徵，堪予採信。
　　　⑷至於辯護人質以經向甲女就讀之國中調閱輔導資料，以
        及向桃園市政府家庭暴力暨性侵害防治中心函詢提供甲
        女相關之通報紀錄之結果，未有案發時相關之輔導或通
        報紀錄，顯見甲女及甲母所述案發當時有告知輔導老師
        ，並經輔導老師轉知甲母之陳述與客觀事證不符等情。
        然實不能因本案發生時日較為久遠，學校已無法提供輔
        導紀錄，斷認甲女上開指述不實。再者，性侵害防治中
        心通報紀錄之製作，係有通報人員通報後始予以製作，
        本案事隔久遠，尚難確定彼時是否確有通報情事，
　　　　惟本案既已有前開補強證據足以佐證被告本案之犯行，
        自不因未查有本案相關輔導或通報紀錄，遽此認定甲女
        之證述不實。另經本院依檢、辯雙方之聲請，傳訊甲女
        於案發時期之輔導老師林○能到庭作證（真實年籍姓名
        詳卷），亦表示無印象處理過甲女性侵害或身體遭騷擾
        之個案，如果有，亦會告知輔導組長，由輔導組長為後
        續相關流程等語（見本院更一卷第144至150頁），參以
        甲女於國中一年級學期期初即轉學，有甲女就讀第一個
        國中之函文可參（見原審侵訴卷第34頁），準此，證人
        林○能對於甲女並無本案相關輔導印象，亦非無據，然
        尚不能憑此遽認甲女、甲母前述曾告知輔導老師，並由
        輔導老師告知甲母本案一節乃憑空虛捏，附此敘明。
　　　⑸參以本案之所以揭露，源於甲女在通訊軟體臉書發表公
        開文章時，表示曾遭母親男友壓在床上摸光身體，並自
        貶賤女人、發佈吃安眠藥等動態訊息，甚至回覆網友其
        遭壓在床上時，你們又在哪裡，其不需要朋友等語，而
        由網友主動撥打「113」通報桃園市政府家庭暴力暨性
        侵害防治中心一節，有桃園市政府家庭暴力暨性侵害防
        治中心106年3月31日桃家防字第1060004078號函暨性侵
        害犯罪事件通報表1份在卷可佐（見106偵2494不得閱覽
        卷第16至17頁反面）。可知本案並非甲女主動通報檢警
        機關調查，亦難料其在臉書發表之文章內容，會遭網友
        主動通報家庭暴力暨性侵害防治中心介入，益徵甲女並
        無誣陷被告之動機。辯護人雖辯稱，依本案通報紀錄觀
        之，甲女於通訊軟體臉書發文之內容為「遭人壓在床上
        摸光身體」，與起訴犯罪事實係「遭人趁睡覺時摸胸及
        下體」情形顯不相同，況且，甲女亦自承於105年8月31
        日發表臉書文章之當下，精神狀態不佳，又甲女發表文
        章之隔天，旋即未與母親同住，顯見甲女發文表示遭母
        親男友猥褻之動機，實屬可疑等節。惟本案係因甲女於
        105年8月31日在通訊軟體臉書發表遭甲母之男友壓在床
        上、摸光身體等文章，經網友通報社工人員後，檢警調
        查機關始進行調查，已如前述，而現今透過通訊軟體發
        表文章，抒發個人當下之情緒、心情，實屬科技社會之
        常態，縱使甲女於通訊軟體發表之文章內容，與檢察官
        本案起訴之犯罪事實未盡相符，然均係甲女表示遭甲母
        男友觸碰身體之主述內容一致，尚不能以甲女在通訊軟
        體發表之文章內容與證述不完全相同，逕認甲女上開證
        述不可採信。
    ⒊綜整上述，證人甲女於偵詢及本院審理時之證述內容，其
      對於遭被告乘機猥褻之過程、細節均有所描述，非僅概括
      指述，佐以事發後甲女曾告知學校輔導老師，由輔導老師
      轉知甲母，惟甲母當時並未相信甲女，導致甲女逃家，並
      且與甲母產生嫌隙等情緒狀態，堪信證人甲女所述遭被告
      乘機猥褻一節應為真實，況證人甲女與被告已將近10年未
      曾聯繫，平時生活亦無往來，甲女殊無可能與必要在相隔
      數年後，再行隨意誣指被告有侵犯自己身體如此重罪之可
      能與必要；再參諸證人甲母於原審審理中證稱：甲女有看
      過我後來交往之男友，甲女只有講被告摸他，我在被告之
      前或之後所交往的，甲女沒講過等語（見原審侵訴卷第10
      1頁反面），顯然甲女非胡亂指述他人之人。綜上，足認
      證人甲女關於上揭時、地遭被告乘機猥褻之證述內容，既
      有上開補強證據可資佐證，應認屬實，堪予採信。
  ㈢被告及辯護人所辯不可採：
    ⒈被告於警詢時供稱：97年間有跟甲母同住在桃園市桃園區
      及龜山區的出租套房，桃園市桃園區北埔路之套房是甲母
      承租，但是我也幫忙負擔租金，我大概只有去過2次，我
      們只有一次三人一起同睡，當時是甲母睡在床的中間，我
      跟甲女睡在各一邊等語（見106偵2494卷第2頁反面至第3
      頁）。於偵訊時則供稱：我是有家室的人，我一定會回家
      ，甲母下班時會叫我載她，因為甲母在卡拉OK店上班，有
      幾次很累很晚時，有在套房內過夜，但應該只有1、2次等
      語（見106偵2494卷第42頁反面）。於原審準備程序則供
      稱：我有去過甲母當時在桃園區租的房子，大概2次，1 
      次是甲母喝醉酒，我去甲母工作的卡拉OK店載她，凌晨3 
      點多過去載她，早上6點多的時候，我就出去上班了，我
      是靠在床邊陪甲母一下，甲母睡中間，另外一邊是甲女、
      另1次沒有算過夜，甲母突然打過來又哭又鬧，我過去才
      發現甲母在拉K，我過去安撫一下就離開了，甲母大概1 
      、2個小時就清醒，這一次我沒有過夜，因為甲母把她自
      己關在廁所。我只有在龜山區時有住過，不常住，在龜山
      那邊有分房間，我沒有和甲女、甲母一起三個人同睡1張
      床等語（見原審侵訴卷第22頁反面）。觀諸被告對於其有
      無在桃園市桃園區北埔路之套房內過夜一節，迭變異其詞
      ，迄本院審理時，始就上開說詞不一之處辯稱：我覺得那
      是暫時休息等語（見本院更一卷第81頁）。然對照甲女、
      甲母於原審審理時，亦均證稱被告並未常去上開桃園市桃
      園區套房過夜等語（見原審侵訴卷第70頁至反面、第95頁
      反面至第96頁），顯見甲女、甲母均未誇飾被告前往上開
      套房過夜一事，被告既自承曾於與甲母交往期間至套房過
      夜，被告事後辯稱並未在該處過夜一事，自不可採。
　  ⒉被告復辯稱僅有1次三人同睡一張床，且當時甲母睡在床中
      間、甲女睡床邊，其不曾睡中間等語。然據甲母於原審審
      理時證述彼等3人通常睡於一床之位置，並說明確有被告
      睡於中間之印象，乃遇其酒醉時會有直接躺下來睡之情形
      ，且表示通常被告還未睡，甲女已先睡了等語（見原審度
      侵訴卷第96頁、第98頁反面）。衡酌甲母自陳於本案發生
      期間職業為檳榔攤，晚上偶爾兼職八大行業等節（見原審
      侵訴卷第96頁反面），則案發時，甲母因工作緣故酒醉，
      導致三人同睡一張床時，被告例外睡中間一節，尚非無據
      ，互核甲女於原審審理之證述，甲女亦僅證稱其印象較深
      刻就是本案，且當時被告睡在中間等情，亦未見何誇大次
      數之嫌，是被告徒以甲母因工作醉酒，無法釐清案發時三
      人同睡之位置，自不得作為被告有利之認定。
    ⒊至於被告及辯護人就被告未通過測謊鑑定之結果，雖辯稱
      係因被告服用感冒藥物而致，不能以此作為被告不利認定
      等語。惟被告經測謊鑑定之結果，係就測前會談否認摸甲
      女胸部、下體部分，經測試結果，呈不實反應一情，有內
      政部警察署刑事警察局107年7月9日刑鑑字第1070500412
      號函之鑑定書附卷可佐（見原審侵訴卷第55頁），並經本
      院傳訊鑑定人歐陽泰儒，就被告於測前具結表示有於測前
      24小時服用感冒藥物，鑑定人仍續予施測說明：
　　　⑴其實目前沒有文獻明確說到藥物一定會影響測謊結果，
        一般認為藥物不會影響測謊結果，前提是在於說這個人
        經鑑定人當下評估是適合做測謊的情況下，他服用藥物
        的狀況才不會影響到測謊的結果，如果我們沒有經過這
        個評估的話，打個比方，像現在新冠肺炎大家都知道，
        可能會打某些疫苗，可能會有一些不良作用，假設今天
        打疫苗有不良作用，例如強烈發高燒或血拴的情況下，
        在當下當然不適合對他進行測謊，因為他可能有立即生
        命的危險，會影響整個測謊的施作過程，所以在當下我
        們鑑定人會先做判斷，這個人他說他服藥了，以後我們
        會對他做評估，看他是不是適合做測謊的人，經過這些
        評估都可以後，才會進行後續的測謊鑑定。
　　　⑵本案可以參考鑑定書鑑定資料表這一欄（即原審侵訴卷
        第55頁反面），測試階段過程有一個測試日期，測試日
        期下面有一個ZCT的測前會談，後面儀器測試會有一個
        含甲CT的記載，我們在評估一個人適不適合做測謊，除
        了可能鑑定單位提供的書面資料，我們會看說他有沒有
        一些可能不適合做測謊的精神疾病，例如思覺失調症，
        或他有一些身體上的狀況，可能有立即的疼痛，例如這
        個人說他會頭痛，或筋骨會痠痛，這些會讓他分心的東
        西，當下有告知我的話，我可能會跟他說今天不適合做
        ，其實測謊不怕大病，怕小病，可能今天有疼痛會讓他
        分心的東西，就不適合做，這部分在收到委鑑單位的資
        料時，書面資料就會看，甚至會看他有沒有一些智能上
        的狀況，例如說智能不足的狀況，我們也會做評估，如
        果書面資料都沒有的話，接下來就是這個人到測謊室後
        ，我們會先做主觀上的評估，第一個就像剛剛看的那份
        具結書（即原審侵訴卷第58頁），是測前給他寫，請他
        自己陳述他的睡眠狀況、服藥狀況、當下自己是不是一
        個正常可以施做的狀況，這些是他自己的說法，當下我
        們無法立即查證，所以接下來會進行會談，會談的過程
        以區域比對法來說，會談是一個漫長的過程（原審卷第
        55頁反面），ZCT測前會談右邊的時間，14時02分至15
        時11分，這個時間就是跟他解釋整個測謊題目，過程中
        會做什麼東西，還有簡單說明測謊原理，在儀器測試前
        會告知他全部的題目，一字一句都要講清楚，確定他的
        表達能力、理解能力、跟注意力能不能集中在整個測試
        的狀況上，經過這份主觀評估以後，接下來才會進入客
        觀評估，客觀的評估我們會做一個熟悉測試法，原審侵
        訴卷第55頁鑑定方法有一個熟悉測試法，熟悉測試法的
        部分會去問他幾個數字，觀察他的反應，他的反應是不
        是穩定可以判讀的，如果是可以判讀的狀況下，我們就
        視為這個受測人當下是一個適合接受測謊的狀況，經過
        這些評估以後，畢竟人的身體是一個相對的狀況，所以
        縱使他有服藥，但是我們經過評估，他是一個穩定可以
        做測謊的狀況下，我們才能繼續進行測謊測試。
　　　⑶國內有做過本土研究，顯示案發時間離施測時間的久或
        近，並不會影響到測謊的結果。
　　　⑷我於測前會談時，就有把之後施測時要問的「你有沒有
        摸她(甲女)的私處(胸部、下體)」，以及「本案，你有
        沒有摸她(甲女)的私處(胸部、下體)」這兩個問題先跟
        被告講。
　　　⑸在施測過程中，被告沒有跟我反映身體有任何不適或有其他狀況，如果在測前會談或是在測謊過程中，受測者當下反映身體不適的話，會分兩個層次處理，第一個層次，評估認為有可能會影響到測謊的，就會停下來暫停測謊，然後請他離開，我們就會回公文，說這個人當下反映什麼什麼，所以我們要停止做測謊，會記載在公文上，當下不會寫下任何紀錄，就直接以公文形式回覆，因為我們過程有錄音錄影，所以要說記載的話，錄音錄影的過程就是一個記載。第二個層次就是受測者雖有反映，但是我們認為這是一個可以解決的狀況，例如說他說口渴，口渴對有些人來說可能是一種不適，他很熱，這是一種不適，這是可以解決的情況，我們可能就不會做任何書面的記載，接下來有些人可能會說我的手會麻，這有可能也是一個當下我可以解決的狀況，例如讓他多坐著休息一下，或者拉長測試的時間，事情就可以解決了，就直接這樣錄音錄影的記載，而不會做其它書面的記載。如果受測者沒有反映不適，但施測者觀察受測者比較常見的狀況，是受測者在儀器測試的過程中可能打瞌睡，如果沒有完全干擾到圖譜紀錄的話，我會在這次圖譜收完以後，跟他說他剛剛有打瞌睡的狀況，我幫你在上面做標記了，我們圖譜上會做標記，然後請他去洗個臉、或走一走、去透透氣，進來再次跟他確認目前的狀況，精神狀況是否可以集中，能否再做一次測試，如果還是不能集中的話，我可能就會改一個時間，這是常見的狀況。如果他今天是突然間的身體不適，譬如說頭痛，或一些比較急性的症狀發作的話，明顯他沒講我也看得出來的，這就不用考慮，直接停下來，請他趕快回去或是趕快就醫，最嚴重的狀況就是譬如他昏倒了，那就要趕快叫救護車。
      ⑹依本案測謊鑑定書所附圖譜內容，左下角有寫seriest 1
         chartp 1（原審侵訴卷第59頁以下）第六題後面有三
        條較粗的垂直黑線，下面我有標記一個CT，CT的話是清
        喉嚨，後面有兩個MI，就是說他可能有一些動作，我跟
        他講不要亂動，標記是標記，但是詳細我做什麼指令還
        是要以錄影光碟為主。接下來，進來主測試的第一個圖
        沒有問題，即seriest 2 chartp 1這部分沒有狀況，然
        後在seriest 2 chartp 2（原審侵訴卷第59頁）一開始
        有一個X ，X 前面有一個MI，就是一個比較長的黑線下
        面有mark一個MI，這個也是要以錄影光碟為主，現在直
        接看圖的話，可能是他當下有一個亂動的動作，所以我
        會做一個指令說你不要亂動，因為確實他的心脈是有動
        到的，所以會請他不要亂動。後面就沒有了。
　　⒋是依鑑定人之上開證述，可知受測人於測謊鑑定前24小時
      內有無服用藥物，與被告是否適於接受測謊鑑定，並無必
      然關係，主要需於測試前，經過施測者之評估，並於施測
      過程中觀察受測者之生理反應，以判定有無施測或繼續施
      測之可行性與必要性。本案被告既經於測前評估適於實施
      測謊鑑定，並於測試過程中未有何生理不適或反映生理不
      適之情況，俱如前述，則被告及辯護人辯稱被告係因服用
      感冒藥物，導致對「你有沒有摸她(甲女)的私處(胸部、
      下體)」，以及「本案，你有沒有摸她(甲女)的私處(胸部
      、下體)」兩問題之測試結果呈不實反應等語，均無可採
      。然即便被告此部分所言不可採，亦非當然作為不利於被
      告事實認定之憑據，本案仍需有其他積極證據、補強證據
      ，證明被告有本案犯行，自屬當然之理，附此敘明。
　㈣另辯護人聲請調閱被告為測謊鑑定過程之錄影畫面，欲確認
    被告在測謊前有無被告知，在施用特定藥物情況下，適合測
    謊，並涉及被告受測意願等語（見本院更一卷第125頁）。
    然被告係辯稱，其測謊呈不實反應，係因藥物所致，而被告
    是否適於測謊，已據鑑定人證述其評估流程及方式明確，並
    就被告於施測過程中之生理反應記載圖譜之上，故被告此部
    分辯詞未經本院採納，且因測謊結果並不能作為認定被告犯
    罪之憑據，僅作為被告辯詞是否可予採信之判斷參考，因此
    ，被告於測謊不實之反應，僅供本院判斷其辯稱之「因藥物
    影響導致測謊呈不實反應」是否可信之參考，尚未憑以作為
    認定被告犯有本案犯行之依據。而本案因待證事實已臻明瞭
    ，亦無再調查之必要，爰依刑事訴訟法第163條之2規定，就
    辯護人前開聲請駁回，一併敘明。
  ㈤綜上所述，被告及其辯護人前揭所執辯解，要屬事後卸責之
    詞，均無足採。本案事證明確，被告乘機猥褻犯行，已堪認
    定，應依法論科。
二、論罪：
  ㈠按刑法上之猥褻行為，係指性交以外，足以興奮或滿足性慾
    之一切色情行為而言（最高法院63年台上字第2235號判決先
    例意旨可資參照）。是被告於上開事實欄所示之時、地，徒
    手伸進甲女之衣服內，撫摸甲女胸部、外陰部等行為，在客
    觀上足以引起一般人之性慾，主觀上亦可滿足其性慾，自屬
    猥褻行為無訛。
  ㈡又按刑罰制裁妨害性自主行為，係為保障他人關於性意思形
    成與決定之自由，自須以妨害他人關於性意思之自由為前提
    ，故刑法妨害性自主罪章，對妨害性自主犯罪之處罰，依被
    害人性意思自由受妨害程度之不同，異其處罰之輕重。對於
    男女利用其精神、身體障礙、心智缺陷或其他相類之情形，
    不能或不知抗拒而為猥褻者，應成立刑法第225條第2 項之
    乘機猥褻罪。其中所謂相類之情形，係指被害人雖非精神、
    身體障礙、心智缺陷，但受猥褻時，因昏暈、酣眠、泥醉等
    相類似之情形，致無同意猥褻之理解，或無抗拒猥褻之能力
    者而言（最高法院98年度台上字第7246號判決參照）。經查
    ，本案被告利用甲女熟睡之際，徒手伸進甲女之衣服內，並
    撫摸甲女之胸部、外陰部等猥褻行為，甲女雖因此於睡夢中
    驚醒，但因其受到驚嚇，而未出聲抗拒被告，業如前述，亦
    無積極證據足認被告知悉甲女已經清醒，猶以違反甲女意願
    之方法，遂行本案猥褻犯行，依照前開說明，被告所為應係
    構成乘機猥褻行為。
  ㈢另按成年人教唆、幫助或利用兒童及少年犯罪或與之共同實
    施犯罪或故意對其犯罪者，加重其刑至二分之一，兒童及少
    年福利與權益保障法第112條第1項前段有明文規定。其中故
    意對兒童及少年犯罪之加重，係對被害人為兒童及少年之特
    殊要件予以加重處罰，乃就犯罪類型變更之個別犯罪行為予
    以加重，屬刑法分則加重之性質，亦係就犯罪類型變更之個
    別犯罪行為予以加重，成為另一獨立之罪名。查本案被告於
    行為時係年滿20歲之成年人，而甲女為84年4月生，案發時
    屬兒童及少年福利與權益保障法第2條規定所稱之「少年」
    並為被告知悉，已如前述，其卻故意趁甲女熟睡時對其為前
    開猥褻之行為，是核被告所為，係犯兒童及少年與權益保障
    法第112條第1項、刑法第225條第2項之成年人故意對少年乘
    機猥褻罪，並應依兒童及少年福利與權益保障法第112條第1
     項前段規定加重其刑。
叁、駁回上訴之理由：
　　原審本於同上見解，認被告罪證明確，適用兒童及少年福利
    與權益保障法第112條第1項前段，刑法第225條第2項之規定
    ，並以行為人責任為基礎，審酌被告於案發時既為甲母之男
    朋友，不思妥適照護甲女，更未尊重女性身體自主權，明知
    甲女為12歲以上未滿18歲之少年，利用與甲女、甲母共睡之
    際，罔顧甲女身心人格發展之健全及內心感受，對甲女為上
    揭猥褻之犯行，造成甲女心理受創，影響其心理健全之發展
    ，兼衡被告之行為手段、目的之犯罪情節、犯後態度，暨衡
    酌其高中畢業之智識程度、業工程、家庭經濟狀況小康等一
    切生活情狀，量處有期徒刑8月，經核認事用法均無違誤，
    量刑亦屬妥適，應予維持。被告上訴意旨仍執原審抗辯之陳
    詞為無罪答辯，進而指摘原判決不當，為無理由，自應予以
    駁回。
據上論斷，應依刑事訴訟法第368條，判決如主文。
本案經檢察官許致維偵查起訴，檢察官林宏松到庭執行職務。
中　　華　　民　　國　　110 　年　　6 　　月　　3 　　日
                  刑事第二十一庭審判長法　官  許宗和
                                      法　官  章曉文
                                      法　官  黃玉婷
以上正本證明與原本無異。
如不服本判決，應於收受送達後20日內向本院提出上訴書狀，其
未敘述上訴之理由者並得於提起上訴後20日內向本院補提理由書
（均須按他造當事人之人數附繕本）「切勿逕送上級法院」。
                                      書記官  傅國軒
中　　華　　民　　國　　110 　年　　6 　　月　　4 　　日
附錄：本案論罪科刑法條全文
中華民國刑法第225條（乘機性交猥褻罪）
對於男女利用其精神、身體障礙、心智缺陷或其他相類之情形，
不能或不知抗拒而為性交者，處3年以上10年以下有期徒刑。
對於男女利用其精神、身體障礙、心智缺陷或其他相類之情形，
不能或不知抗拒而為猥褻之行為者，處6月以上5年以下有期徒刑
。
第1項之未遂犯罰之。
兒童及少年福利與權益保障法第112條
成年人教唆、幫助或利用兒童及少年犯罪或與之共同實施犯罪或
故意對其犯罪者，加重其刑至二分之一。但各該罪就被害人係兒
童及少年已定有特別處罰規定者，從其規定。
對於兒童及少年犯罪者，主管機關得獨立告訴。